【裁判字號】    98,抗,537
【裁判日期】    981029
【裁判案由】    訴訟救助
【裁判全文】
臺灣高等法院臺中分院民事裁定           98年度抗字第537號
抗  告  人  丁○○
抗  告  人  甲○○
上列抗告人因與相對人乙○○、丙○○、台中汽車客運股份有限
公司等3人間撤銷訴訟救助事件，對於中華民國98年9月8日臺灣
臺中地方法院98年度救字第35號所為裁定，提起抗告，本院裁定
如下：
    主  文
抗告駁回。
抗告程序費用新台幣壹仟元由抗告人負擔。
    理  由
一、按「當事人力能支出訴訟費用而受訴訟救助或其後力能支出
    者，法院應以裁定撤銷救助，並命其補交暫免之費用。」民
    事訴訟法第113條第1項定有明文。而所謂力能支出訴訟費用
    ，係指非窘於生活，且確有籌措款項以支出訴訟費用之信用
    技能而言。是法院依該規定裁定撤銷訴訟救助者，必有足資
    認定當事人力能支出訴訟費用之證據始得為之，此與當事人
    聲請訴訟救助之事由，僅須釋明者有別（最高法院97年度台
    抗字第212號裁定意旨參照）。再者，法院於具體個案應審
    酌當事人所提證據而為准、駁訴訟救助聲請之裁定，財團法
    人法律扶助基金會（下稱法律扶助基金會）准予法律扶助之
    決定，對於法院並無拘束力。蓋對照民事訴訟法第107條所
    定訴訟救助之要件及法律扶助法第62條但書之規定，若謂一
    經法律扶助基金會准予法律扶助者，於訴訟程序中聲請訴訟
    救助時，法院即應准其訴訟救助，無異將法院裁定准、駁訴
    訟救助之職權，交由該基金會全權決定，顯非立法之原意（
    最高法院98年度台抗字第548號裁定亦可資參照）。
二、抗告意旨略以：抗告人全家每月可處分總收入及可處分資產
    ，分別符合財團法人法律扶助基金會受法律扶助者無資力認
    定標準第3條第2項及第1項第2款之規定，業經法律扶助基金
    會台中分會准予扶助在案，法院應准予訴訟救助。而抗告人
    因被害人車禍所獲得之保險金，係用以償還借款、供作生活
    費及購買房地之用，而貸款餘額153萬7635元亦為支付買賣
    價金，均無流向不明之情事。又抗告人丁○○名下兩部汽車
    ，其一已申報遺失不知去向，另一則主動報廢，因未繳納稅
    金，無法辦理註銷；且因無工作收入，所欠健保費7,853元
    亦無力繳納。抗告人甲○○名下汽車亦已主動報廢，土地之
    持分，幾無任何價值，之前所為小額投資，迄今之餘額所剩
    無幾；另抗告人二人就被害人生前向台灣銀行申請之就學貸
    款43萬2758元，無力繳納，且因購買系爭房地背負500萬元
    之貸款債務等情，足見抗告人等無力支出訴訟費用。至抗告
    人丁○○雖曾因刑事案件支付律師費用15萬6千元，然於97
    年9 月30日交付審判聲請遭駁回，欲另行提起民事訴訟時，
    已無法繳納律師費及訴訟費用，始依法申請法律扶助，其間
    並無違反常情之處，爰求予廢棄原裁定，准抗告人訴訟救助
    之聲請等語。
三、經查：本件抗告人對於原審98年度訴字第932號請求損害賠
    償事件，聲請訴訟救助，抗告人並以其無資力為由，向台中
    法律扶助基金會申請法律扶助，經該分會審查結果認聲請人
    符合受法律扶助者無資力標準第3條第1項第2款之無資力要
    件，准予全部扶助在案，固有台中法律扶助基金會98年4月
    13日中扶喜字第0980002530號審查決定通知書附於原審卷可
    憑。惟稽諸卷附原法院依職權查詢結果所示，雖抗告人丁○
    ○於96年至97年期間無任何所得，且名下汽車二輛其中一輛
    已不知去向，另一輛則自行辦理報廢而無交易價值，然其配
    偶即抗告人甲○○於96年度之財產明細，除於三信商業股份
    有限公司、華南商業銀行股份有限公司及第一商業銀行南台
    中分行各有股利憑單12元、利息所得各1,234元及2,257元外
    ，尚有申家實業有限公司之薪資所得計219,600元，另其名
    下之財產，除汽車自行辦理報廢已無交易價值外，尚有三筆
    土地及投資；再其97年之各類所得資料清單亦顯示甲○○除
    三信商業銀行股份有限公司有股利憑單13元、華南商業銀行
    股份有限公司南台中分公司及三信商業銀行南門分行各有2,
    303元及1,565元之利息收入外，亦有申家實業公司之薪資所
    得219,600元，且分別投資購大東紡織股份有限公司100,000
    元及旺旺友聯產物保險股份有限公司11,920元；且於97年2
    月1日、96年6月4日、96年8月3日各領得強制汽車責任險及
    勞工保險之保險金1,499,990元、875,475元、100,000元等
    情，此有稅務電子閘門財產所得調件明細表、財政部台灣省
    中區國稅局97年度綜合所得稅各類所得資料清單、財產歸屬
    資料清單、三信商業銀行股份有限公司98年6月17日三信銀
    管字第9802384號函檢附之交易明細、第一商業銀行南台中
    分行98年6月22日一南中字第81號函檢附之交易明細及匯款
    資料，財產部台灣省中區國稅局97年度綜合所得稅各類所得
    資料清單、本院依職權調閱之甲○○97年度稅務電子閘門財
    產所得調件明細在卷可佐（參原審98年訴第932號卷一、二
    及本院卷）。雖抗告人稱已將上開領得之保險金用以買賣股
    票、清償其與抗告人丁○○所積欠親友之債務、支付抗告人
    全家共同居住之不動產之買賣價金及家庭生活費等語，然抗
    告人二人就所領保險金之流向及向誰借貸，使用之項目及如
    何還款等情於原審供述互核無一相符，就所謂向親戚、朋友
    、銀行之借款亦均無法法提出相關之證據資料以為證明，空
    言渠等領得之保險金係用以支付對外之欠款一節，已難採信
    。參諸抗告人於元大商業銀行股份有限公司之Ｚ000000000號
    帳戶明細亦足知：甲○○97年9月1日各有50,079元、144,55
    9元及221,318元之股票交割款入帳，其帳戶總額計460.456
    元（見原審第932號卷影本二），可見抗告人甲○○於起訴
    前除有固定之薪資收入外，尚有投資股票謀利。雖抗告人又
    主張：於97年9月4日於元大商業銀行所提領46萬元，及於97
    年7月16日三信商銀30萬元及43萬7200元以謝仲閩為受款人
    之銀行支票，於謝仲閩烏日溪壩郵局之帳戶內提示後，分別
    陸續提領之27萬2000元、23萬元及10萬7000元均用以購買房
    屋，另97年7月16日華南銀行52萬4300元以謝仲閩為受款人
    銀行支票，於97年7月22日由謝仲閩為受款人之用云云，但
    無證據足資證明各該提款確實係用作買賣價金之使用，是否
    足採自非無疑，況且縱認抗告人所領得之保險金及提領之款
    項確已供清償債務及購屋之用，然本件抗告人甲○○既尚有
    工作能力及資產，於維持基本生活條件外，又尚得以從事股
    票生財之投資及家庭成員謝宜君、謝宇亮、謝仲閔又正值青
    壯年，且均為有工作能力之人，謝宜君每月並有3萬元左右
    之固定薪資收入；謝宜君、謝仲閔並有坐落臺中縣大里市境
    內、價值達800萬元，現由抗告人全家共同居住其內之房地
    一筆，抗告人非不得以該房屋或個人債信對外借貸以繳納本
    件裁判費，而本件抗告人應繳納之裁判費經核定各為21,394
    元及18,721元與抗告人於偵查庭自承已支付律師費用15萬6
    千元相較，後者尤屬為高，抗告人猶有能力支付等情綜觀參
    照，本院認抗告人應有對外籌措資金以繳付本件訴訴費用之
    信用能力，客觀上難認渠等已達窘於生活，且缺乏經濟信用
    並無資力支出訴訟費用之程度。
四、抗告人雖辯稱：伊業經法律扶助基金會台中分會准予法律扶
    助在案，本院即應准予訴訟救助云云，惟民事訴訟法中得聲
    請訴訟救助之所謂無資力，係視應預納訴訟費用之人，是否
    已無資力繳納訴訟費用，此與法律扶助基金會所認定之無資
    力，尚無必然關聯，法院仍得就當事人資力是否符合無資力
    之法律救助要件進行審查，非絕對受法律扶助基金會審酌之
    拘束，已如前述，抗告人執此主張其係無資力之人，尚非可
    採。又抗告人主張伊等無力繳納被害人生前就學貸款43萬27
    58元、抗告人丁○○健保費7,853元，及因購買前開房地所
    背負之500萬元貸款，足認伊等無力支出訴訟費用云云，並
    於抗告程序中提出法務部行政執行署台中行政執行處執行通
    知書、支付命令聲請狀及台灣台中地方法院和解筆錄等影本
    以為釋明；惟經本院核閱其內容所載，僅可知抗告人丁○○
    積欠96年7月份之健保費未繳納，抗告人二人就97年1月31日
    履行期屆至之保證債務未清償等事實，然依前所述，抗告人
    既有能力從事投資、償還親友債務及購屋價金等，則依抗告
    人財產狀況、工作能力、經濟上之信用，實無從以此得知抗
    告人有窘於營運且缺乏經濟信用之無資力之情況，況上開購
    屋貸款之借用人亦非抗告人，抗告人此項主張，亦非可採。
    從而原法院裁定撤銷抗告人訴訟救助之聲請，於法即無不合
    。抗告意旨指摘原裁定不當，求予廢棄，為無理由，應予駁
    回。
五、據上論結，本件抗告為無理由，爰依民事訴訟法第495條之1
    第1項、第449條第1項、第95條、第78條、第85條第1項前段
    ，裁定如主文。
中    華    民    國    98    年    10    月    29    日
                民事第二庭    審判長法  官  邱森樟
                                    法  官  翁芳靜
                                    法  官  謝說容
以上正本係照原本作成。
再為抗告應以適用法規顯有錯誤為理由。
如提起再抗告者應於裁定送達後10日內向本院提出抗告理由狀（
須按照他造人數附具繕本）並繳納抗告裁判費新臺幣1,000元，
同時委任律師或具有律師資格之關係人為代理人。
                                    書記官  胡美娟
中    華    民    國    98    年    10    月    30    日
                                                      Ｓ


司法院資訊處製作；財團法人民間司法改革基金會備份。
